---
title: "TP1"
author: "GroupeB"
date: "`r Sys.Date()`"
output: html_document
---

## Méthodologie : 

1. A propos des donnees

  1.1 importation et source des données (À propos de l'auteur) ;
  
  1.1 Description des variables ;
  
  1.2 calcul des statistiques 
  
  1.3 gestion des valeurs manquantes ;
  
  
2. Visualisations : 

 
  2.1 Les histogrammes pour les variables catégorielles ;
  
  2.2 Les diagrammes en boites pour les variables numériques ;
  
  2.3 gestion des valeurs abérantes ;
  
  
3. Regression logistique


  

```{r library, include=FALSE}
library("tidyverse")
```


```{r importation-du-dataset}
#df<- read.csv("data/GUIDE_Train.csv")
df<-read.csv("C:/Users/Marie-Anne/Downloads/archive/GUIDE_Train.csv")
head(df)


```
Afin de faciliter notre manipulation des données nous allons procéder à une reduction de la taille de l'échantillon
d'entrainement. Nous travaillerons sur un échantillon dont la taille sera 10% de celle de l'original.
```{r reduction de la taille}
library(dplyr)
set.seed(42)
df_sample_10 <- df %>% sample_frac(0.1)  # Prend 10% des données

```




```{r les-variables}
colnames(df_sample_10)
```

Le jeu de donnees a **`r ncol(df)`** variables et **`r nrow(df)`**

```{r types-des-variables}
glimpse(df_sample_10)
View(df_sample_10)
```
```{r statistiques}
summary(df_sample_10)
```


```{r recherche valeurs manquantes}
#recherche de valeur manquante
colSums(is.na(df_sample_10))

#traitement des valeurs manquantes dans la colonne EmailClusterId
#nombre de valeurs manquantes dans la colonne
nb_valeurs_manquant_EmailClusterId = sum(is.na(df_sample_10[,"EmailClusterId"]))
ratio = nb_valeurs_manquant_EmailClusterId/nrow(df_sample_10)
ratio
df_sample_10_clean = df_sample_10[,colSums(is.na(df_sample_10))==0]

```
On a `r ratio` valeur manquantes dans la colonne EmailClusterId. Nous décidons donc de la supprimer.

### Visualisation:
```{r visualisation}
#Les histogrammes de variables quantitatives 
#Les organisations enregistrés 
hist(df_sample_10$OrgId, breaks=15,col="red", main="Histogramme des organisations",
     xlab="Les organisations"
     )

#Les incidents et les alertes 
par(mfrow=c(2,2))

hist(df_sample_10$IncidentId, breaks=15,col="red",main="Histogramme des incidents", 
     xlab="Les incidents"
     )

hist(df_sample_10$AlertId,breaks=15,col="red",main="Histogramme des alertes",
     xlab="Les alertes"
     )
#Les boxplots 


```
